最高法院民事裁定　　　　　　　　　 110年度台聲字第2440號
聲　請　人　李葉阿梅
訴訟代理人　李 宏 文律師
上列聲請人因與廖蘇隆間請求拆除地上物返還土地等事件，對於
中華民國110年4月22日本院裁定（109年度台上字第3108號），
聲請再審，本院裁定如下：
    主  文
聲請駁回。
聲請訴訟費用由聲請人負擔。
    理  由
本件聲請人對於本院 109年度台上字第3108號確定裁定（下稱原
確定裁定），以有民事訴訟法第 496條第1項第1款再審事由，對
之聲請再審，係以：伊先祖李光信於日據時期大正2年（民國2年
）即受讓取得坐落桃園市○○區○○○○○區○○○段00000 地
號土地（下逕稱地號）之贌權，權利內容包括以擁有建物為目的
之地基權，及以農業為目的之贌耕權，李光信乃據之在524-1 地
號土地及同段529地號土地（下逕稱地號，與524-1地號合稱系爭
土地）上建築○○區○○路00-0號房屋（下稱系爭房屋）。地基
權等同民法物權編規定之地上權，李光信之繼承人李榮麟，及再
轉繼承人即伊與第一審共同被告李衍宗、李衍政、李秀鈴、李衍
科（與聲請人合稱聲請人等 5人），依序因繼承而為系爭房屋所
有權人，並本於行使地基權（地上權）之意思，善意、無過失占
有系爭土地。原第二審判決竟為相反之認定，並就非坐落都會地
區之系爭土地，酌定按申報地價年息10% 計算之不當得利，顯然
違背經驗法則、論理法則及證據法則，並有理由矛盾之違背法令
情事。原確定裁定率予維持，並擅將伊主張之「贌耕權」變更為
「耕權」，有違反民事訴訟法第388 條規定之適用法規顯有錯誤
情事云云，為其論據。
按民事訴訟法第 496條第1項第1款所謂適用法規顯有錯誤，係指
法院就其取捨證據所確定之事實適用法規顯有錯誤而言，不包括
漏未斟酌證據、認定事實錯誤、理由不備或矛盾之情形在內。次
按上訴第三審法院，非以原判決違背法令為理由，不得為之；提
起上訴，上訴狀內應記載上訴理由，表明原判決所違背之法令及
其具體內容，暨依訴訟資料合於該違背法令之具體事實，其依民
事訴訟法第469條之1規定提起上訴者，並應具體敘述為從事法之
續造、確保裁判之一致性或其他所涉及之法律見解具有原則上重
要性之理由；同法第 467條、第470條第2項定有明文。又取捨證
據認定事實屬於第二審法院之職權，若其認定並不違背法令，即
不許任意指摘其認定不當，以為上訴第三審之理由。聲請人對原
第二審判決提起第三審上訴，無非係就事實審法院取捨證據、認
定事實之職權行使所論斷：聲請人等 5人繼承自李榮麟之系爭房
屋，坐落系爭土地如原第二審判決附圖（下稱附圖）所示Α、Β
部分（依序為114.14、52.55平方公尺）。聲請人等5人之先祖李
光信就524-1地號土地，於大正4年11月10日與地主廖江水係訂立
存續期間90年（至94年11月10日屆滿）之贌耕權契約，而非贌地
基權（物權）契約，李光信、李榮麟及聲請人等 5人均基於贌耕
權之意思占有524-1地號土地。又其等以系爭房屋同時占有524-1
、529地號土地，可認就529地號土地之占有，亦係本諸行使贌耕
權之意思，與時效取得地上權之要件有間。聲請人等 5人無正當
權源占有系爭土地，相對人為系爭土地共有人之一，依民法第76
7條第1項、第821條規定，請求聲請人等5人拆除系爭房屋，將附
圖所示Α、Β部分土地返還相對人及全體共有人，洵屬有據，及
審酌系爭土地之一切相關情狀，認相對人依民法第179 條規定，
請求給付按系爭土地申報地價年息 10%計算之不當得利，亦屬適
當等情，指摘其為不當，並就事實審所為論斷，泛言未論斷或論
斷違法，而非表明原第二審判決所違背之法令及其具體內容，暨
依訴訟資料合於該違背法令之具體事實，難認聲請人已合法表明
上訴理由。原確定裁定因認聲請人之上訴為不合法，以裁定予以
駁回，經核並無適用法規顯有錯誤之情形。至原確定裁定正本縱
令漏繕「贌耕權」之「贌」字，僅係民事訴訟法第232條第1項所
定誤寫之顯然錯誤，法院得依聲請或職權更正之，亦與適用法規
顯有錯誤無涉。聲請意旨，以原確定裁定適用法規顯有錯誤，求
予廢棄，非有理由。
據上論結，本件聲請為無理由。依民事訴訟法第95條、第78條，
裁定如主文。
中    華    民    國   110    年    9     月    29    日
                      最高法院民事第五庭
                          審判長法官  鄭  雅  萍
                                法官  滕  允  潔  
                                法官  王  金  龍  
                                法官  蕭  胤  瑮  
                                法官  王  本  源          
本件正本證明與原本無異
                                      書  記  官
中    華    民    國   110    年    10    月    5     日